【裁判字號】    99,訴,1890
【裁判日期】    990805
【裁判案由】    搶奪
【裁判全文】
臺灣臺中地方法院刑事判決              99年度訴字第1890號
公  訴  人  臺灣臺中地方法院檢察署檢察官
被      告  己○○
上列被告因搶奪案件，經檢察官提起公訴（99年度偵字第11430
號），被告於準備程序中自白犯罪，本院合議庭裁定由受命法官
獨任以簡式審判程序判決如下：
    主          文
己○○犯伍件搶奪既遂罪，均為累犯，每罪各處有期徒刑柒月，
且均應於刑之執行前，令入勞動場所強制工作參年。又犯搶奪未
遂罪，累犯，處有期徒刑陸月。宣告刑中有期徒刑部分應執行有
期徒刑貳年陸月。
    犯罪事實及理由
一、己○○素行不佳，有犯罪之習慣，其於民國91間犯毒品危害
    防制條例案件，經臺灣臺中地方地方法院判處有期徒刑1年
    10 月確定，並於92年間因搶奪罪經臺灣臺中地方法院判處
    有期徒刑8月確定，兩案合併執行，定應執行刑2年4月，於
    94年9月15日假釋，刑期至94年12月5日屆滿以已執行論。又
    於95年間因搶奪及施用毒品等案件，經本院分別以95年度訴
    字第1097號、95年度訴字第1387號判決判處有期徒刑2 年、
    1年1月確定，嗣再經本院以96年度聲減字第2839號裁定減刑
    及定應執行刑為有期徒刑2年6月確定，於95年6月30日入監
    執行，於97年6月13日縮短刑期假釋出監，並附保護管束，
    於97年8月5日保護管束期滿，假釋未經撤銷視為執行完畢，
    竟仍不知悔改，為下列飛車搶奪行為：
 (一)己○○基於為自己不法所有之意圖，於98年4月18日傍晚，騎
   乘車牌號碼MU7-810號機車找尋行搶目標，迄同日17時50 分
   許，在臺中市南屯區○○○街3號前，尾隨丁○○，隨即出手
   搶奪丁○○背在右側肩膀上的皮包1個，因丁○○緊拉住皮包
   未被拉走而未遂（公訴人認既遂，尚有未合）。
 (二)復於98年4月18日傍晚18時許，在臺中市○○區○○路與市○○○路口，尾隨甲○○，隨即出手搶奪甲○○背在右側肩膀
   上的皮包1個（內有國民旅遊卡、郵局金融卡、健保卡、機車
   駕照、汽車駕照、手機1支，新台幣（下同）2000元、明道大
   學學生證等物），得手後，己○○將現金用以清償債務，另
   將丁○○及甲○○之皮包及證件丟棄在某地路旁。
 (三)己○○基於意圖為自己不法所有之犯意聯絡，於98年5月1日
   下午，騎乘車牌號碼MU7-810號機車找尋行搶目標，迄同日15
   時5分許，在臺中市西屯區○○○街與市○○○路口，尾隨庚○○，隨即出手搶奪庚○○背在右肩的皮包1個（內有皮夾乙
   只、現金5000元、台新銀行信用卡2張、中國信託信用卡2張
   、元大銀行信用卡2張、玉山銀行信用卡1張、富邦銀行信用
   卡1張、聯邦銀行信用卡1張、身分證等物），得手後，己○○將現金用以清償債務，另將庚○○之皮包及證件丟棄在某
   地路旁。
 (四)己○○基於意圖為自己不法所有之犯意聯絡，於98年5月2日下
  午，騎乘車牌號碼MU7-810號機車找尋行搶目標，迄同日15時
  49分許，在臺中市西屯區○○○○街與大安街口，尾隨戊○○
  ，隨即出手搶奪戊○○手提的皮包1個（內有鑰匙1串、藥袋、
  手機1支、現金100元等物）。
 (五)復於98年5月2日下午16時許，在臺中市○區○○街與華美西
   街轉角，尾隨丙○○，隨即出手搶奪丙○○手提之皮包1個（
   內有現金800元、機車駕照、汽車駕照、身分證、兆豐銀行金
   融卡、花旗信用卡1張、中國信託信用卡、手機1支、鑰匙1串
   等物）。
 (六)再於98年5月2日17時10分許，在臺中市○區○○路179號前，
   尾隨乙○○，隨即出手搶奪乙○○手提之皮包1個（內有現金
   5萬元、消費券3600元、手機1支），得手後，己○○將現金
   用以清償債務，另將戊○○及丙○○之皮包及證件丟棄在某
   地路旁。嗣經循線查悉上情。
二、案經臺中市警察局第六分局報請臺灣臺中地方法院檢察署檢
    察官偵查起訴。
    理    由
一、按本件被告己○○所犯，係死刑、無期徒刑、最輕本刑為3
    年以上有期徒刑以外之罪，或高等法院管轄第一審之案件，
    被告於準備程序中，就前揭被訴事實為有罪之陳述，經受命
    法官告以簡式審判程序之旨，並聽取被告與公訴人之意見後
    ，本院認無不得或不宜改依簡式審判程序進行之處，爰依刑
    事訴訟法第273 條之1 第1 項、第284 條之1 ，裁定本件由
    受命法官獨任進行簡式審判程序，是本件之證據調查，依刑
    事訴訟法第273 條之2 規定，不受同法第159 條第1 項、第
    161條之2、第161條之3、第163條之1及第164條至170條規定
    之限制，合先敘明。
二、上開犯罪事實，業據被告己○○於本院準備、審理中坦承不
    諱，並據證人即被害人丁○○於99年4月13日警詢筆錄（因
    緊拉住皮包，未被拉走而屬未遂）、甲○○於98年4月18日
    警詢筆錄、庚○○於98年5月1日警詢筆錄戊○○於98年5月2
    日警詢筆錄、丙○○於98年5月2日警詢筆錄中及被害人乙○○於98年5月2日警詢筆錄及99年6月9日偵查中所證述在卷，
    復有犯罪現場圖、監視器翻拍畫面等在卷可稽，足見被告前
    揭自白與事實相符，堪以採信。本案事證明確，被告前開犯
    行，均堪認定。
三、核被告就犯罪事實(二)至(六)所為，均係犯刑法第325條第1項之
    搶奪既遂罪。就犯罪事實(一)所為，係犯刑法第325條第1項、
    第3項之搶奪未遂罪。本件被告6次搶奪犯行（檢察官起訴書
    事實欄所載共計6次搶奪犯行，惟起訴書證據並所犯法條欄
    二，檢察官誤繕為5次，應予更正），犯意各別，行為互異
    ，應分論併罰。又被告前於95年間因搶奪及施用毒品等案件
    ，經本院分別以95年度訴字第1097號、95年度訴字第1387號
    判決判處有期徒刑2年、1年1月確定，嗣再經本院以96年度
    聲減字第2839號裁定減刑及定應執行刑為有期徒刑2年6月確
    定，於95年6月30日入監執行，於97年6月13日縮短刑期假釋
    出監，並附保護管束，於97年8月5日保護管束期滿，假釋未
    經撤銷視為執行完畢乙節，有臺灣高等法院被告前案紀錄表
    附卷可稽，其在有期徒刑執行完畢後，5年以內故意再犯本
    件有期徒刑以上之6罪，均為累犯，均應依刑法第47條第1項
    之規定，加重其刑，被告犯罪事實欄(一)所犯搶奪未遂罪，依
    刑法第25條第2項減輕之，並依法先加後減之。爰審酌被告
    素行不佳，年值青壯，不思正業，恣意飛車行搶婦女，所為
    除造成被害人體傷及財產上損害外，亦嚴重危害社會治安，
    犯後則坦承犯行，態度良好等一切情狀，分別量處如主文所
    示之刑，並就有期徒刑部分合併定其應執行之刑，以示懲儆
    。末查，被告除有前揭所述前科外，於本案犯行相近期間，
    尚有其他搶奪犯行，被告年值青壯，非無謀生能力之人，竟
    一再為搶奪犯行不輟，足見其有不勞而獲之惡習，且欠缺正
    確工作觀念，而有犯罪之習慣甚明，為協助被告再社會化，
    應命其進入勞動場所強制工作，俾矯正其偏差之人格及行為
    ，爰依刑法第90條第1項、第2項之規定，諭知於刑之執行前
    ，令入勞動場所，強制工作，其期間為3年。又被告既係有
    犯罪之習慣而為本案6次搶奪犯行，自應於各該犯行之宣告
    刑，均諭知前揭於刑之執行前，令入勞動場所，強制工作，
    其期間為3年之保安處分。再按「保安處分並非刑罰，故刑
    法數罪併罰之觀念，不能適用於保安處分，且刑法第51條對
    於保安處分之執行並無規定，自不能適用刑法第51條定其應
    執行之保安處分。而強制工作為保安處分之一種，如宣告多
    數強制工作者，應依保安處分執行法第4條之1第1項第4款比
    照同法第1款規定執行之，該條項之規定為宣告多數保安處
    分之執行方法，不能資為應由法院定其應執行保安處分之依
    據」（最高法院77年度台抗字第639號、90 年度台抗字第
    308號判決意旨參照）。則本案自應僅就有期徒刑部分定其
    應執行之刑，無就多數強制工作定其應執行保安處分之餘地
    。從而，如主文所示之保安處分，無從依刑法第51條定其應
    執行之保安處分，此部分係屬檢察官之職權，應由檢察官依
    保安處分執行法第4條之1第1項第4款所定之執行方法執行之
    （即宣告多數強制工作，期間相同者，執行其一），併予敘
    明（參見司法院74年3月6日(74)廳刑一字第170號函釋意見
    ，亦同此旨）。
四、應適用之法條：刑事訴訟法第273條之1第1項、第299條第1
    項前段、第310條之2、第454條，第325條第1項、第3項、第
    25條第2項、第47條第1項、第51條第5款、第90條第1項、第
    2 項。
中    華    民    國    99    年    8    月     5     日
                       刑事第二庭  法  官  郭德進
以上正本證明與原本無異。
如不服本判決，應於收受送達後10日內向本院提出上訴書狀（應
敘述具體理由並附繕本）。
上訴書狀如未敘述理由，應於上訴期間屆滿後20日內補提理由書
於本院。
                                   書記官  陳惠玲
中    華    民    國    99    年    8    月     5     日
附錄論罪科刑法條
中華民國刑法第325條第1項
意圖為自己或第三人不法之所有，而搶奪他人之動產者，處6月
以上5年以下有期徒刑。

司法院資訊處製作；財團法人民間司法改革基金會備份。
